臺灣高等法院臺南分院刑事裁定
111年度聲字第631號
聲  請  人  臺灣高等檢察署臺南檢察分署檢察官
受  刑  人  林柏志




上列聲請人因受刑人數罪併罰有二裁判以上，聲請定其應執行之
刑（111年度執聲字第353號），本院裁定如下：
    主  文
林柏志所犯如附表所示之罪所處之刑，應執行有期徒刑拾參年。
    理  由
一、聲請意旨略以：上列受刑人林柏志因竊盜等數罪，先後經判
    決確定如受刑人定應執行刑案件一覽表（即附表），應依刑
    法第53條、第51條第5款規定，定其應執行之刑，爰依刑事
    訴訟法第477條第1項聲請裁定等語。
二、按「裁判確定前犯數罪者，併合處罰之。」；「數罪併罰，
    有二裁判以上者，依第51條之規定，定其應執行之刑。」；
    「數罪併罰，分別宣告其罪之刑，宣告多數有期徒刑者，於
    各刑中之最長期以上，各刑合併之刑期以下，定其刑期，但
    不得逾30年。」；「依刑法第53條及第54條應依刑法第51條
    第5款至第7款之規定，定其應執行刑者，由該案犯罪事實最
    後判決之法院之檢察官，聲請該法院裁定之。」，刑法第50
    條第1項前段、第53條、第51條第5款，刑事訴訟法第477條
    第1項分別定有明文。次按刑事訴訟法第370條第2項、第3項
    ，已針對第二審上訴案件之定應執行之刑，明定有不利益變
    更禁止原則之適用。而分屬不同案件之數罪併罰有應更定執
    行刑之情形，倘數罪之刑，曾經定其執行刑，再與其他裁判
    宣告之刑定其執行刑時，在法理上亦應同受此原則之拘束。
    是以，另定之執行刑，其裁量所定之刑期，不得較重於前定
    之執行刑加計後裁判宣告之刑之總和（最高法院110年度台
    抗字第1036號裁定參照）。又定應執行刑，固屬法院職權裁
    量之範圍，然其裁量並非恣意，亦非單純之計算問題，仍應
    兼衡罪責相當、特別預防之刑罰目的，具體審酌整體犯罪過
    程之各罪彼此間之關聯性，如個別犯行之時間、空間、各行
    為所侵害法益之專屬性或同一性、數罪對法益侵害之加重效
    應等（於時間上、本質上及情境上緊密關聯的各別犯行，提
    高的刑度通常較少；與此相對，沒有任何關聯、時間相隔很
    久、侵害不同法益的犯行，則有較高之罪責）、罪數所反應
    被告人格、犯罪傾向及對被告施以矯正之必要性等情狀，就
    其最終具體應實現之刑罰，而為妥適、合目的性之裁量，以
    符罪責相當之要求。因此，法院於酌定執行刑時，應體察法
    律恤刑之目的，綜合上開條件，為妥適之裁量，俾符合實質
    平等原則，否則即有裁量權行使不當之違失（最高法院110
    年度台抗字第1874號裁定參照）。準此，行為人所犯數罪倘
    屬相同之犯罪類型者（如複數竊盜犯行），於併合處罰時其
    責任非難重複之程度較高，自應酌定較低之應執行刑；然行
    為人所犯數罪雖屬相同之犯罪類型，但所侵犯者為具有不可
    替代性、不可回復性之個人法益（如殺人、妨害性自主）時
    ，於併合處罰時其責任非難重複之程度則較低，而可酌定較
    高之應執行刑；另行為人所犯數罪非惟犯罪類型相同，且其
    行為態樣、手段、動機均相似者，於併合處罰時其責任非難
    重複之程度更高，更應酌定較低之應執行刑；反之，行為人
    所犯數罪各屬不同之犯罪類型者，於併合處罰時其責任非難
    重複之程度最低，當可酌定較高之應執行刑。再數罪併罰中
    之一罪，雖得易科罰金，惟因與不得易科之他罪併合處罰結
    果而不得易科罰金時，原可易科罰金部分所處之刑，自亦無
    庸為易科罰金折算標準之記載，有司法院釋字第144號解釋
    意旨可參。
三、經查，受刑人因犯附表所示各罪，先後經判處如附表所示之
    刑確定，附表編號2至10之犯罪時間，均在附表編號1所示之
    罪判決確定日前，且本院為附表編號10所示最後事實審法院
    ，有臺灣高等法院被告（即受刑人）前案紀錄表、臺灣高等
    法院臺中分院109年度聲字第242號、最高法院109年度台抗
    字第490號裁定暨附表編號10所示本院109年度上更一字第12
    號、最高法院110年度台上字第1991號確定判決在卷可參。
    揆諸前揭說明，檢察官以本院為犯罪事實最後判決之法院，
    依受刑人之請求（本院卷第11頁）向本院聲請定其應執行之
    刑，於法有據，應予准許。　　　　
四、爰審酌受刑人所犯附表編號1至9所示各罪分別係竊盜及強盜
    等侵害他人財產法益之罪，前曾定應執行刑有期徒刑8年6月
    確定，而附表編號10所犯之罪，其犯罪手段係將含有第三級
    毒品氟硝西泮成分之不明製劑加摻入食物內交予被害人食用
    ，使被害人因該製劑安眠效力發作陷入昏睡，不能抗拒而任
    由受刑人取走隨身財物，受刑人係以一行為觸犯毒品危害防
    制條例第6條第3項以欺瞞之方法使人施用第三級毒品罪及刑
    法第328條第1項強盜罪，具想像競合犯關係，從一重論以以
    欺瞞方法使人施用第三級毒品罪處斷，雖亦含有侵害他人財
    產法益之犯罪型態，但行為手段中以欺瞞方法使人施用第三
    級毒品部分，危及被害人生命、身體安全，情節較重，與編
    號1至10所示手段不同，行為態樣迥異，責任非難重複之程
    度較低，應酌定較高之應執行刑。兼衡受刑人所犯附表數罪
    的整體評價、應受非難及矯治程度、刑罰經濟與公平、比例
    原則、恤刑目的，各罪定應執行刑之外部界限（即各宣告刑
    中刑期最長之有期徒刑5年10月以上，各刑合併之有期徒刑
    為15年10月），不利益變更禁止原則之內部界限（編號1至9
    曾定應執行刑有期徒刑8年6月），並參酌受刑人向執行檢察
    官聲請對於本案合併定應執行刑，希望法院考量那些因素或
    事欄部分，勾選「無」等情，爰定其應執行之刑如主文所示
    。
五、聲請書受刑人林柏志定應執行刑案件一覽表編號9所示罪名
    欄誤繕為「竊盜」罪，應更正為「強盜」罪，是否為得易科
    罰金之案件欄誤繕為「得易科、得社勞」，應更正為「不得
    易科、不得社勞」，附此敘明。　　
六、受刑人所犯附表編號2至5、7、8所示罪刑，原雖得易科罰金
    或易服社會勞動，惟因與不得易科罰金、不得易服社會勞動
    之附表編號1、6、9、10之罪刑併合處罰結果而不得易科罰
    金時，已無庸為易科罰金之記載，併予敘明。
七、依刑事訴訟法第477條第1項，刑法第53條、第51條第5款、
    第50條第2項，裁定如主文。
中　　華　　民　　國　　111 　年　　8 　　月　　9 　　日
                  刑事第六庭    審判長法  官  張瑛宗
                                      法  官  李秋瑩
                                      法  官  林逸梅
以上正本證明與原本無異。
如不服本裁定，應於收受本裁定後五日內向本院提出抗告狀。
                                      書記官  施淑華
中　　華　　民　　國　　111 　年　　8 　　月　　9 　　日